臺灣臺南地方法院交通事件裁定　　　　 95年度交聲字第752號
移送機關　　交通部公路總局嘉義區監理所臺南監理站
受處分人
即異議人　　甲○○
上列受處分人因違反道路交通管理處罰條例案件，對於交通部公
路總局嘉義區監理所臺南監理站民國95年7月12日所為之裁決處
分（處分案號：嘉監南字第裁74-S00000000號），聲明異議，本
院裁定如下：
    主  文
原處分撤銷。
甲○○不罰。
    理  由
一、本件聲明異議意旨略以：受處分人即異議人甲○○被警舉發
    於民國95年5月28日2時50分許，駕駛牌照號碼VGY-700號輕
    機車，在臺南市○○路○段268號前，「飲酒過量駕車肇事（
    經奇美醫院抽血測試血液酒精濃度為287mg/dl，經換算呼氣
    測試值為1.4385mg/l致本人受傷」，經臺南監理站於95年7
    月12日以上開裁決書，依道路交通管理處罰條例第35條第1
    項第1款及違反道路交通管理事件統一裁罰標準表之規定，
    裁處異議人罰鍰新臺幣4萬9千5百元在案（查依臺南監理站
    96年2月2日嘉監南字第0960103026號函，甲○○未考領機車
    駕照，而其普通小型車之駕照已另案被吊銷，因此臺南監理
    站於本件處分未再裁處吊扣甲○○之駕照）。惟同一事件異
    議人在刑事部分業經檢察官為緩起訴處分，依行政罰法第26
    條「一事不二罰」之規定，上開處分顯有錯誤，為此聲明異
    議。
二、按行政罰法於94年2月5日公布，於95年2月5日施行。依行政
    罰法第5條規定「行為後法律或自治條例有變更者，適用行
    政機關最初裁處時之法律或自治條例，但裁處前之法律或自
    治條例有利於受處罰者，適用最有利於受處罰者之規定」，
    係採「從新從輕」原則。次按汽車駕駛人，駕駛汽車經測試
    檢定酒精濃度超過規定標準者，處新臺幣1萬5千元以上6萬
    元以下罰鍰，並當場移置保管該汽車及吊扣其駕駛執照1年
    ；因而肇事致人受傷者，並吊扣其駕駛執照2年；致人重傷
    或死亡者，吊銷其駕駛執照，並不得再考領，道路交通管理
    處罰條例第35條第1項第1款定有明文，查道路交通管理處罰
    條例雖於94年12月28日修正，95年7月1日施行，然該條例第
    35條第1項第1款並未修正，自無比較新舊法何者有利之問題
    。次按汽車駕駛人飲用酒類後其吐氣所含酒精濃度超過每公
    升0.25毫克（mg/dl）者，不得駕車，道路交通安全規則第
    114條第2款定有明文。又服用毒品、麻醉藥品、酒類或其他
    相類之物，不能安全駕駛動力交通工具而駕駛者，處1年以
    下有期徒刑、拘役或3萬元以下罰金，刑法第185條之3亦定
    有明文。
三、經查：
(1)、本件受處分人即異議人甲○○被警舉發於95年5月28日2時50
    分許，駕駛牌照號碼VGY-700號輕機車，在臺南市○○路○段
    268號前，「飲酒過量駕車肇事（經奇美醫院抽血測試血液
    酒精濃度值為287.7mg/dl，經換算呼氣測試值為1.4385mg/l
    ，致本人受傷」之事實，有臺南市警察局95年5月28日南市
    警交字第S00000000號舉發違反道路交通管理事件通知單附
    卷可稽。
(2)、按行政罰法第26條第1項規定：「一行為同時觸犯刑事法律
    及違反行政法上義務規定者，依刑事法律處罰之。但其行為
    應處以其他種類行政罰或得沒入之物而未經法院宣告沒收者
    ，亦得裁處之」。是一行為同時觸犯刑事法律及違反行政法
    上義務規定者，由於刑罰與行政罰同屬對不法行為之制裁，
    而刑罰之懲罰作用較強，實無一事二罰再處罰鍰之必要，依
    行政罰法第26條第1項前段規定，應以刑事責任之處理為優
    先，原則上應依刑事法律處以刑事罪刑，行政機關不得再處
    以行政罰。但罰鍰以外之沒入或其他種類行政罰，因具維護
    公共秩序之作用，仍應併予裁處，因此行政罰法第26條第1
    項但書規定：「但其行為應處以其他種類行政罰或得沒入之
    物而未經法院宣告沒收者，行政機關亦得裁處之」。又行為
    如經檢察官為不起訴處分確定或經法院為無罪、免訴、不受
    理、不付審理之裁判確定，行政罰之裁處即無一事二罰之疑
    慮，故政罰法第26條第2項規定：「前項行為如經不起訴處
    分或為無罪、免訴、不受理、不付審理之裁判確定者，得依
    違反行政法上義務規定裁處之」。
(3)、又行為如經檢察官為不起訴處分確定或經法院為無罪、免訴
    、不受理、不付審理之裁判確定，行政罰之裁處即無一事二
    罰之疑慮，故政罰法第26條第2項規定：「前項行為如經不
    起訴處分或為無罪、免訴、不受理、不付審理之裁判確定者
    ，得依違反行政法上義務規定裁處之」。是依行政罰法第26
    條第1項前段規定：「一行為同時觸犯刑事法律及違反行政
    法上義務規定者，依刑事法律處罰之」及行政罰法第26條第
    2項規定：「前項行為如經不起訴處分或為無罪、免訴、不
    受理、不付審理之裁判確定者，得依違反行政法上義務規定
    裁處之」，所揭示之「一事不二罰」及「刑事程序優先行政
    程序處理原則」，交通裁決機關本應遵守上開規定，於刑事
    部分確定前，不得就交通違規罰鍰部分裁決，否則即為違法
    ，如經異議人異議，法院得不待刑事部分確定即可就該部分
    逕予撤銷。
(4)、查異議人甲○○因上開酒醉駕車經臺灣臺南地方法院檢察署
    檢察官於95年9月14日以95年度偵字第13147號緩起訴處分書
    為緩起訴處分，其處分理由為：「一、甲○○明知酒後駕車
    易生危險，於民國95年5月27日23時許，在臺南市○區○○
    路四段某處飲用酒類後，已達不能安全駕駛動力交通工具之
    程度，仍於翌（28）日凌晨2時50分許騎乘車號VGY-700號輕
    機車，自上開地點出發欲返回臺南市安南區住處，途經臺南
    市○區○○路四段268號前，因壓到異物摔倒致車損人傷，
    嗣經警抽血測得其血液酒精濃度為287.7MG/L（經換算呼氣
    之酒精濃度為每公升1.43毫克）後，始查知上情。案經臺南
　　市警察局第五分局報告偵辦。二、上揭酒後駕車之事實，業
　　據被告甲○○坦承不諱，並有財團法人奇美醫院藥毒物檢驗
　　單、診斷證明書、交通事故紀錄表、交通事故現場勘驗圖、
　　道路交通事故現場圖、道路交通事故調查表、舉發違反道路
　　交通管理事件通知單、測試觀察紀錄表各1紙及照片24張在
　　卷可稽，被告犯嫌堪予認定。三、核被告所為，係犯刑法第
　　185條之3之罪嫌，屬法定本刑為死刑、無期徒刑或最輕本刑
　　3年以上有期徒刑以外之罪。茲念被告因一時失慮致罹刑章
　　，犯後坦承犯行，深表悔悟，歷此事件，當知所警惕，應無
　　再犯之虞，倘不予起訴對於公共利益之維護尚屬無礙，爰參
　　酌刑法第57條所列事項及公共利益之維護，認以緩起訴為適
　　當，並經被告同意，命被告向臺南觀護志工協進會（建華銀
　　行臺南分行帳號0000000000000-0）支付新臺幣8萬元。四、
　　緩起訴期間為1年。前開命被告遵守履行之事項，自本件處
　　分確定之日起3個月內履行完畢。五、依刑事訴訟法第253
　　條之1第1項、第253條之2第1項第4款為緩起訴之處分。」並
    於95年10月12日確定（僅形式上確定，尚未實質上確定），
    有上開緩起訴處分書1份附卷可稽，甲○○並分別於95年10
    月16日匯款新臺幣3萬元、於95年11月17日匯款新臺幣2萬5
    千元、於96年1月4日匯款新臺幣2萬5千元，合計新臺幣8萬
    元給「臺南觀護志工協進會」，有上開緩起訴處分書、臺灣
    高等法院被告前案紀錄表及郵政匯款書影本3紙附卷可稽。
(5)、又緩起訴處分係認被告有罪，並經檢察官就個案斟酌刑法第
    57條所列事項及有無起訴之公共利益所設之一種起訴猶豫制
    度，並非屬於行政罰法第26條第2項所規定之「不起訴處分
    或無罪、免訴、不受理、不付審理之裁判」，行政機關自不
    得認緩起訴處分等同不起訴處分，而對異議人裁處行政罰之
    罰鍰。
(6)、再者，檢察官依刑事訴訟法第253條之2第2項規定為緩起訴
    處分，命被告為金錢給付、勞務給付及處遇措施的部分，應
    得被告之同意（因涉及被告之人身自由及財產的拘束，且產
    生未經裁判即終局處理案件之實質效果，自應考慮被告之意
    願），且命被告為金錢給付部分，並得為民事強制執行名義
    。是以，無論檢察官課以被告以上何種負擔或指示，此等負
    擔或指示雖非「刑罰」，但仍是一種「特殊的處遇措施」，
    會產生未經裁判即終局處理案件之實質效果，亦即性質上已
    係實質的制裁，造成被告權利即財產減少及自由受限的影響
    ；且緩起訴處分所定緩起訴期間期滿後，該緩起訴處分將發
    生禁止對已為緩起訴處分之同一犯罪事實再行起訴之效力，
    即所謂「緩起訴處分之實體（實質）確定力」；因之，緩起
    訴處分所定緩起訴期間期滿後，該緩起訴處分乃發生實質確
    定力。故檢察官所為對於受處分人之緩起訴處分，實已產生
    實質刑罰之效果（臺灣高等法院臺南分院95年度交抗字第
    207號裁定參照）。又對於酒後駕車，同一行為經交通裁決
    機關裁處罰鍰及吊扣駕照，復經檢察官為緩起訴並命向公益
    團體捐款超過新臺幣1萬5千元者，法院應撤銷交通裁決機關
    有關罰鍰部分之處分，並為該部分不罰之諭知，業據臺灣高
    等法院臺南分院於95年10月刑事庭庭務會議決議在案（參照
    臺灣高等法院臺南分院95年11月8日南分院洋文字第0950000
    678號函）。
四、綜上所述，異議人之異議為有理由。原處分裁處異議人罰鍰
    新臺幣4萬9千5百元部分，於法不合，應由本院裁定將該部
    分之處分撤銷，以資適法。
五、據上論斷，應依道路交通管理處罰條例第87條第2項，道路
    交通案件處理辦法第20條前段，裁定如主文。
中　　華　　民　　國　　96　　年　　3 　　月　　30　　日
　　　　　　　　　　　　　　　交通法庭法　官　林勝利
以上正本證明與原本無異
如不服本裁定應於送達後5日內向本院提出抗告狀
      　　　　　　　　　　　　　書記官　陳金堂
中　　華　　民　　國　　96　　年　　3 　　月　　30　　日
